臺灣高雄地方法院刑事判決　　　　　　　 94年度訴字第934號
公　訴　人　臺灣高雄地方法院檢察署檢察官
被　　　告　乙○○　男　46歲.
上列被告因妨害自由等案件，經檢察官提起公訴（93年度調偵字
第698 號），本院認不宜以簡易判決處刑，改依通常程序審理，
被告於本院準備程序進行中，就被訴事實為有罪之陳述，經本院
告知簡式審判程序意旨，並聽取公訴人及被告之意見後，本院合
議庭裁定由受命法官獨任依簡式審判程序審理，本院判決如下：
    主  文
乙○○私行拘禁，處有期徒刑伍月，如易科罰金，以參佰元折算
壹日。
    事  實
一、乙○○與甲○○係夫妻關係，二人屬於家庭暴力防治法第3
    條第一款所稱之家庭成員關係。乙○○於民國93年6 月1 日
    9 時許在高雄縣鳳山市○○路391 號4 樓之2
    分居逾半個月左右之妻子甲○○返家拿東西，竟基於剝奪人
    行動自由之犯意，為阻止甲○○離去而將屋內之大門及陽台
    玻璃窗門反鎖，並把甲○○身上所穿著之衣服脫光，且將逃
    往陽台欲向外求援之甲○○強行拉回屋內，直至同日12 時
    許，乙○○為防止甲○○逃跑，竟以棉繩將甲○○手腳綑綁
    於椅子上，並因此造成甲○○受有左額部紅腫、右上唇瘀青
    、右上臂及右前臂紅腫瘀青、右手掌紅腫、右小指瘀青、左
    上臂及左手腕紅腫、右膝及右小趾紅腫、左膝及左足背紅腫
    等傷害（傷害部分業經撤回告訴），直到該日16時許，乙○
    ○因害怕返家之女兒看見此情，方才允許甲○○穿上衣服並
    離去，而以前開非法方法限制甲○○之行動自由達8 小時之
    久。甲○○遭此家暴後，即前往高雄縣政府鳳山分局新甲派
    出所報案，員警遂依法通報高雄縣政府社會局緊急將甲○○
    予以安置他處。
二、案經甲○○訴由高雄縣政府警察局鳳山分局報請臺灣高雄地
    方法院檢察署檢察官偵查起訴。
    理  由
一、本件被告乙○○所犯為死刑、無期徒刑、最輕本刑為3 年以
    上有期徒刑以外之罪，其於準備程序進行中，就被訴事實為
    有罪之陳述，經告知簡式審判程序之旨，並聽取當事人之意
    見後，本院合議庭裁定由受命法官獨任進行簡式審判程序，
    合先敘明。
二、右開事實，業據被告於本院審理時坦承不諱，並經告訴人甲
    ○○指訴綦詳，並有大東醫院診斷證明書、高雄縣政府93年
    12月15日府社工字第0930256553號函暨所附之個案摘要表及
    高雄縣警察局鳳山分局新甲派出所受理各類案件紀錄表各乙
    份在卷可考。是被告上開自白與事實相符，自可採為認定事
    實之證據，其剝奪他人行動自由之犯行，堪以認定。
三、按家庭暴力者，謂家庭成員間實施身體或精神上不法侵害之
    行為；又家庭暴力罪者，謂家庭成員間故意實施家庭暴力行
    為而成立其他法律所規定之犯罪，家庭暴力防治法第2 條第
    1 項、第2 項分別著有明文。本案被告與告訴人具有夫妻關
    係，二人即屬家庭暴力防治法第3 條第1 款規定之家庭成員
    ，而被告剝奪告訴人之行動自由，已屬家庭成員間實施身體
    或精神上不法侵害之行為，即為家庭暴力防治法第2 條第1
    項之家庭暴力，且構成刑法上之剝奪他人行動自由罪，惟因
    家庭暴力防治法之上開規定並無罰則之規定，是以應僅依刑
    法剝奪他人行動自由罪之規定予以論罪科刑，附此敘明。故
    本件核被告所為，係犯刑法第302 條第1 項之私行拘禁罪。
    爰審酌被告為成年男子，不思以理性、和平態度與其妻即告
    訴人溝通，未尊重告訴人之身體行動自由及意識，以上開方
    式剝奪告訴人之行動自由長達四個小時，危及告訴人之身心
    非微，亦造成告訴人莫大恐懼及壓力；惟考量被告無前科紀
    錄，有臺灣高等法院被告全國前案紀錄表、臺灣高雄地方法
    院被告院內索引卡紀錄表各乙份在卷可佐，足見其素行良好
    ，犯後坦承犯行，深表歉意，告訴人亦於本院訊問時表示當
    時認知錯誤造成誤會，願意原諒被告等語（見本院94年度簡
    字第1233號94年3 月24日訊問筆錄），被告現從事業務管理
    正當工作（見本院卷第19頁），以及檢察官求刑之刑度、理
    由等一切情形，從輕量處如主文所示之刑，並諭知易科罰金
    之折算標準。另被告於剝奪告訴人行動自由中所使用之棉繩
    未經扣案，告訴人又未實際檢視，本院僅能以屬相類似於上
    開物品等物視之，該等物品固係為被告用以剝奪告訴人之行
    動自由所用之物，然未扣案，形體無從特定，且無證據證明
    為被告所有之物，為免日後執行困難，不為沒收之諭知，併
    予敘明。
四、公訴意旨另以被告拉扯、綑綁告訴人，以致告訴人受有前開
    傷害，因認被告涉犯刑法第277 條第1 項之傷害罪嫌等語。
    然依刑法第287 條前段之規定，該傷害罪須告訴乃論，而告
    訴人於本院審理中，業以言詞聲請撤回其告訴，有94年3 月
    24日之訊問筆錄附卷可佐。揆諸前開說明，本應依刑事訴訟
    法第303 條第3 款規定，諭知不受理之判決，惟因公訴人認
    此部分與前揭論罪科刑之剝奪他人行動自由事實部分，為方
    法目的之牽連關係，即有裁判上一罪關係，依審判不可分原
    則，爰不另為不受理之諭知，併此敘明。
據上論斷，應依刑事訴訟法第452 條、第273 條之1 第1 項、第
299 條第1 項前段，刑法第302 條第1 項、第41條第1 項前段，
罰金罰鍰提高標準條例第1 條前段、第2 條，判決如主文。
本案經檢察官丙○○到庭執行職務。
中　　華　　民　　國　　94　　年　　4 　　月　　14　　日
                  刑事第四庭    法　官  楊佩蓉
以上正本證明與原本無異。
如不服本判決，應於收受送達後10日內向本院提出上訴書狀。
中　　華　　民　　國　　94　　年　　4 　　月　　15　　日
 　　　　　　　　　　　　       書記官  翁淑珮
附錄本案論罪科刑法條全文：
刑法第302條
私行拘禁或以其他非法方法，剝奪人之行動自由者，處5年以下
有期徒刑、拘役或300元以下罰金。
因而致人於死者，處無期徒刑或7年以上有期徒刑，致重傷者，
處3年以上10年以下有期徒刑。
第1項之未遂犯罰之。
